臺灣高等法院刑事裁定
109年度聲再字第250號
聲  請  人  鄭昭民
即受判決人          


上列聲請人因毒品危害防制條例等案件，對於本院108年度上訴
字第1094號，中華民國108年5月15日第二審確定判決（臺灣桃園
地方法院107年度訴字第478號，起訴案號：臺灣桃園地方檢察署
107年度偵字第4782號），聲請再審，本院裁定如下：
    主  文
再審之聲請駁回。 
    理  由
一、聲請意旨略以：就原審判決書附表一編號3及編號12之罪名
    而言，伊於審判中坦承有販售一級毒品海洛英予高清隆及張
    家豪，但實際上伊所販售予高清隆及張家豪之毒品海洛英，
    並非真正的海洛英，而是伊去就醫戒毒門診所拿之藥品安眠
    藥和舌下錠，將其磨成粉，魚目混珠販售予高清隆及張家豪
    ，此新事證於偵查、審判中均未提及，因伊所犯販售一級毒
    品有數罪，且並非每次販售毒品時都以安眠藥和舌下錠磨成
    粉販售，故才會於偵查、審判中未提及，爰依刑事訴訟法第
    420條第1項第6款規定，聲請再審云云。
二、按刑事訴訟法第420條於104年1月23日三讀修正通過，同年2
    月4日修正公布施行，並自同年2月6日生效。同法第420條第
    1項第6款原規定：「因發現確實之新證據，足認受有罪判決
    之人應受無罪、免訴、免刑或輕於原判決所認罪名之判決者
    」，作為得聲請再審原因之一項類型，司法實務上認為該證
    據，必須兼具新穎性（又稱新規性或嶄新性）及明確性（又
    稱確實性）二種要件，始克相當。晚近修正將上揭第一句文
    字，改為「因發現新事實、新證據，單獨或與先前之證據綜
    合判斷」，並增定第3項為：「第一項第六款之新事實或新
    證據，指判決確定前已存在或成立而未及調查斟酌，及判決
    確定後始存在或成立之事實、證據」。放寬其條件限制，承
    認「罪證有疑、利歸被告」原則，並非祇存在法院一般審判
    之中，而於判罪確定後之聲請再審，仍有適用，不再刻意要
    求受判決人（被告）與事證間關係之新穎性，而應著重於事
    證和法院間之關係，亦即祇要事證具有明確性，不管其出現
    係在判決確定之前或之後，亦無論係單獨，或結合先前已經
    存在卷內之各項證據資料，予以綜合判斷，若因此能產生合
    理之懷疑，而有足以推翻原確定判決所認事實之蓋然性，即
    已該當。申言之，各項新、舊證據綜合判斷結果，不以獲致
    原確定判決所認定之犯罪事實，應是不存在或較輕微之確實
    心證為必要，而僅以基於合理、正當之理由，懷疑原已確認
    之犯罪事實並不實在，可能影響判決之結果或本旨為已足。
    縱然如此，不必至鐵定翻案、毫無疑問之程度；但反面言之
    ，倘無法產生合理懷疑，不足以動搖原確定判決所認定之事
    實者，仍非法之所許。至於事證是否符合明確性之法定要件
    ，其認定當受客觀存在之經驗法則、論理法則所支配。從而
    ，聲請人依憑其片面、主觀所主張之證據，無論新、舊、單
    獨或結合其他卷存證據觀察，綜合判斷之評價結果，如客觀
    上尚難認為足以動搖第二審確定判決所認定之事實者，無准
    許再審之餘地（最高法院104年度台抗字第125號裁定意旨參
    照）。新法施行後，被告先前自白犯罪，經法院採為有罪判
    斷基礎中的一項證據資料，確定後，該受判刑的被告改口翻
    稱自白不實，固然不是絕對不可以依憑此項翻供相關的事證
    ，主張係屬新事實或新證據，聲請再審，但其是否確實足以
    動搖或推翻原確定判決所確認的事實，應受較諸一般非此情
    者，更為嚴格的審查，兼顧理論和實際，以免案件沒完沒了
    ，輕易破毀確定判決的安定性。（104年度台抗字第672號裁
    定意旨參照）被告撤回先前原審自白，並不會使先前之自白
    自動消失，而是新增一個足以動搖原先自白可信度的事實，
    因此在認定撤回自白的新事證是否足以成立再審時，必須綜
    合前後矛盾的陳述來判斷其證明力，而不將其先前的自白視
    為不存在，受判決人提出之新事證為自白被告之翻供，由於
    翻供只是對於待證事實提出相反的證明方向，無法就此推論
    出，原審判決所根據的自白不可信，其事實基礎亦因而被動
    搖。因此，翻供能否推翻先前自白或證詞的可信度，進一步
    取決於其他的輔助事實或證據，且應更為嚴格審查，不能據
    以為再審聲請之理由。
三、查原確定判決認定再審聲請人確有本件毒品危害防治條例犯
    行，業經綜合相關事證，依據再審聲請人之供述，證人高清
    隆、張家豪證述，聲請人持用之門號0000000000號、行動電
    話之通訊監察譯文，因而認再審聲請人所為係犯毒品危害防
    制條例第4條第1項之販賣第一級毒品罪，業已詳述其取捨證
    據及論斷之基礎，且對再審聲請人之辯解亦說明不採理由後
    詳以指駁，有該判決書在卷可稽，核乃法院依憑論理法則及
    經驗法則，本其自由心證對證據予以取捨及判斷所為之結果
    ，係屬其職權之適當行使，並無違背經驗法則或論理法則等
    違法不當情事。
四、聲請人辯稱實際上伊所販售予高清隆及張家豪之毒品海洛英
    ，並非真正的海洛英而是安眠藥和舌下錠等云云，惟查：
　㈠關於編號3部分，聲請人曾於偵查中自白，我拿約0.1克海洛
    因給高清隆，我沒有跟高清隆收錢等語（見偵字第4782號卷
    五第36頁），亦於審判中坦承（見訴字第478號卷第192頁背
    面、原審卷第150頁至第151頁、第228頁），聲請意旨雖以
    其並沒有販售海洛因於高清隆，內容物並非海洛因，而是安
    眠藥及舌下錠等，然依據證人高清隆證述，證人有向聲請人
    買海洛因（見偵字第4782號卷四第99頁至第101頁），亦有
    通訊監察譯文內容得以證明（見偵字第4782號卷五第65頁反
    ）。又編號12部分，證人張家豪證述，在桃園巨蛋附近，以
    新台幣7千元向林榮森購買1.9克海洛因，其在通訊監察中半
    是指半錢海洛因，亞拉機油是指1.9克等語（見偵字第4782
    號卷七第12頁、第46頁至第47頁背面）。以及通訊監察中有
    聲請人稱：「小四睡了嗎？我問他看他怎樣」，張家豪稱：
    小四睡了嗎？拿幾罐嘛」，聲請人稱：「跟他拿幾罐。」張
    家豪稱：2小罐好了，那種黑油的，那種亞拉機油。」聲請
    人稱：「2罐就對」「我問看他有沒有睡」等，而指示張家
    豪去找林榮森購買毒品（見偵字第4782號卷五第50頁至第52
    頁），且亦由聲請人於審判中坦認（見107年訴字第478號卷
    第170頁至第172頁、第192頁背面至第193頁、原審卷第148
    頁至第152頁、第227頁至第231頁），而於偵查、審判中並
    無任何證人證述聲請人係以假充真，或曾質疑聲請人販賣海
    洛因之品質，堪認聲請人否認先前之自白，並無其他輔助證
    據。
　㈡由上述得證，是此部分再審意旨，亦係對原確定判決已說明
    論斷之事項及調查評價、判斷之證據，徒憑己見再事爭執而
    否認犯行，且依單獨或結合其他卷存證據觀察，綜合判斷之
    評價結果，客觀上亦尚難認為足以動搖原確定判決所認定之
    事實。就聲請人此部分主張，業經原確定判決調查審認，而
    不足以影響被告有罪之認定。再審意旨所指上開事證，無論
    係單獨或結合先前已經存在卷內之各項證據資料，予以綜合
    判斷，均未能因此產生合理之懷疑，而有足以推翻原確定判
    決所認事實之蓋然性，難認與修正後刑事訴訟法第420 條第
    1項第6款規定之「確實之新證據」相符。聲請人徒就原確定
    判決已論述之事項，徒憑己意再為爭執，自與法定再審之要
    件不合。
五、綜上所述，聲請意旨所指上開事證，無論係單獨或結合先前
    已經存在卷內之各項證據資料予以綜合判斷，均未能因此產
    生合理之懷疑，而有足以推翻原確定判決所認事實之蓋然性
    ，縱然傳喚證人亦難認符合刑事訴訟法第420條第1項第6款
    規定之明確性要件。從而，本件再審之聲請為無理由，應予
    駁回。　　
六、末按聲請再審之案件，除顯無必要者外，應通知聲請人及其
    代理人到場，並聽取檢察官及受判決人之意見。但無正當理
    由不到場，或陳明不願到場者，不在此限。前項本文所稱「
    顯無必要者」，係指聲請顯屬程序上不合法且無可補正或顯
    無理由而應逕予駁回，刑事訴訟法第429條之2及法院辦理刑
    事訴訟案件應行注意事項第177條之4定有明文。本件再審聲
    請所舉聲請再審之理由，均核與刑事訴訟法第420條第1項第
    6款規定不符，顯亦無必要依刑事訴訟法第429條之2前段規
    定，通知聲請人到場，並聽取檢察官及受判決人之意見，併
    此敘明。　
據上論斷，應依刑事訴訟法第434條第1項，裁定如主文。
中　　華　　民　　國　　109 　年　　7 　　月　　31　　日
                  刑事第八庭    審判長法　官  陳世宗
                                      法　官  吳勇毅
                                      法　官  呂寧莉
以上正本證明與原本無異。
如不服本裁定，應於裁定送達後10日內向本院提出抗告狀。
                                      書記官  賴資旻
中　　華　　民　　國　　109 　年　　8 　　月　　3 　　日